---
title: "Coronavirus au Maroc"
author: "Kamal Chouhbi"
output:
  flexdashboard::flex_dashboard:
    orientation: rows
    social: menu
    vertical_layout: fill
  html_document:
    df_print: paged
---

```{r setup, include=FALSE}
#------------------ Packages ------------------
library(flexdashboard)
library("xlsx", lib.loc="~/R/win-library/3.5")
# install.packages("devtools")
#devtools::install_github("RamiKrispin/coronavirus", force = TRUE)
library(coronavirus)
data(coronavirus)
update_datasets()
# View(coronavirus)
#max(coronavirus$date)

`%>%` <- magrittr::`%>%`
#------------------ Parameters ------------------
# Set colors
# https://www.w3.org/TR/css-color-3/#svg-color
confirmed_color <- "orange"
active_color <- "#1f77b4"
recovered_color <- "forestgreen"
death_color <- "red"
#------------------ Data ------------------
#library("xlsx", lib.loc="~/R/win-library/3.5")
#coronavirus = read.xlsx("C:/Users/Asus/Desktop/coronavirus_dataset.xlsx", sheetName = "Sheet1")

df <- coronavirus %>%
  # dplyr::filter(date == max(date)) %>%
  dplyr::filter(Country.Region == "Morocco") %>%
  dplyr::group_by(Country.Region, type) %>%
  dplyr::summarise(total = sum(cases)) %>%
  tidyr::pivot_wider(
    names_from = type,
    values_from = total
  ) %>%
   dplyr::mutate(unrecovered = confirmed - ifelse(is.na(recovered), 0, recovered) - ifelse(is.na(death), 0, death)) %>%
  #dplyr::mutate(unrecovered = confirmed - ifelse(is.na(death), 0, death)) %>%
  dplyr::arrange(-confirmed) %>%
  dplyr::ungroup() %>%
  dplyr::mutate(country = dplyr::if_else(Country.Region == "United Arab Emirates", "UAE", Country.Region)) %>%
  dplyr::mutate(country = dplyr::if_else(country == "Mainland China", "China", country)) %>%
  dplyr::mutate(country = dplyr::if_else(country == "North Macedonia", "N.Macedonia", country)) %>%
  dplyr::mutate(country = trimws(country)) %>%
  dplyr::mutate(country = factor(country, levels = country))

df_daily <- coronavirus %>%
  dplyr::filter(Country.Region == "Morocco") %>%
  dplyr::group_by(date, type) %>%
  dplyr::summarise(total = sum(cases, na.rm = TRUE)) %>%
  tidyr::pivot_wider(
    names_from = type,
    values_from = total
  ) %>%
  dplyr::arrange(date) %>%
  dplyr::ungroup() %>%
  dplyr::mutate(active = confirmed - death - recovered) %>%
  #dplyr::mutate(active = confirmed - death) %>%
  dplyr::mutate(
    confirmed_cum = cumsum(confirmed),
    death_cum = cumsum(death),
    recovered_cum = cumsum(recovered),
    active_cum = cumsum(active)
  )


df1 <- coronavirus %>% dplyr::filter(date == max(date))
```

General
=======================================================================

Inputs {.sidebar}
-----------------------------------------------------------------------

### Ressources utiles :

<br>
<br>

- Numero d'urgence : **080 100 47 47**

<br>

- SAMU : **141**

<br>

- [Site du Ministere de la Sante](http://www.covidmaroc.ma/Pages/Accueil.aspx){target="_blank"}

<br>

- [Testez vos symptomes sur Prevcovid19](http://www.prevcovid19.com/#/teste){target="_blank"}

<br>
<br>

### Mise a jour :

Les dernieres donnees ont ete ajoutees en `r format(max(coronavirus$date), "%A %B %d, %Y")` et l'application a ete mise a jour en `r format(Sys.time(), "%A %B %d, %Y")`.



Row {data-width=400}
-----------------------------------------------------------------------

### confirmed {.value-box}

```{r}

valueBox(
  value = paste(format(sum(df$confirmed), big.mark = ","), "", sep = " "),
  caption = "Total des cas confirmes",
  icon = "fas fa-user-md",
  color = confirmed_color
)
```


### active {.value-box}

```{r}
valueBox(value = paste(format(sum(df$unrecovered, na.rm = TRUE), big.mark = ","), " (",
                       round(100 * sum(df$unrecovered, na.rm = TRUE) / sum(df$confirmed), 1), 
                       "%)", sep = ""), 
         caption = "Cas actifs", icon = "fas fa-ambulance", 
         color = active_color)
```

### recovered {.value-box}

```{r}
valueBox(value = paste(format(sum(df$recovered, na.rm = TRUE), big.mark = ","), " (",
                       round(100 * sum(df$recovered, na.rm = TRUE) / sum(df$confirmed), 1), 
                       "%)", sep = ""), 
         caption = "Patients gueris", icon = "fas fa-heartbeat", 
         color = recovered_color)
```


### death {.value-box}

```{r}

valueBox(
  value = paste(format(sum(df$death, na.rm = TRUE), big.mark = ","), " (",
    round(100 * sum(df$death, na.rm = TRUE) / sum(df$confirmed), 1),
    "%)",
    sep = ""
  ),
  caption = "Cas de deces (taux de mortalite)",
  icon = "fas fa-heart-broken",
  color = death_color
)
```


Row {data-width=400}
-----------------------------------------------------------------------

### confirmed {.value-box}

```{r}
covidmaroc = read.xlsx("C:/Users/Asus/Desktop/Covid_Maroc.xlsx", sheetName = "Feuil1")
len = length(covidmaroc$testrealises)
valueBox(
  value = paste(format(covidmaroc$testrealises[len], big.mark = " "), "", sep = " "),
  caption = "Tests realises",
  icon = "fas fa-users",
  color = "purple"
)
```


### active {.value-box}

```{r}
valueBox(value = paste(format(covidmaroc$casnegatifs[len], big.mark = " "), sep = ""), 
         caption = "Tests negatifs", icon = "fas fa-trash", 
         color = "warning")
```

### recovered {.value-box}

```{r}
valueBox(value = paste("(",round(100 * sum(df$confirmed, na.rm = TRUE) / covidmaroc$testrealises[len], 2), 
                       "%)", sep = ""), 
         caption = "Pourcentage de tests positifs", icon = "fas fa-stethoscope", 
         color = "teal")
```



Row
-----------------------------------------------------------------------

### **Cas cumulatifs quotidiens par type** (au Maroc) : Donnees mises a jour le `r  max(coronavirus$date)`
    
```{r}
limit1 = length(df_daily$date)
plotly::plot_ly(data = df_daily) %>%
  plotly::add_trace(
    x = ~date[40:limit1],
    # y = ~active_cum,
    y = ~confirmed_cum[40:limit1],
    type = "scatter",
    mode = "lines+markers",
    # name = "Active",
    name = "Confirmes",
    line = list(color = active_color),
    marker = list(color = active_color)
  ) %>%
    plotly::add_trace(
      x = ~ date[40:limit1],
      y = ~ recovered_cum[40:limit1],
      type = "scatter",
      mode = "lines+markers",
      name = "Gueris",
      line = list(color = recovered_color),
      marker = list(color = recovered_color)
  ) %>%
  plotly::add_trace(
    x = ~date[40:limit1],
    y = ~death_cum[40:limit1],
    type = "scatter",
    mode = "lines+markers",
    name = "Deces",
    line = list(color = death_color),
    marker = list(color = death_color)
  ) %>%
  plotly::add_annotations(
    x = as.Date("2020-03-02"),
    y = 1,
    text = paste("Premier cas confirme"),
    xref = "x",
    yref = "y",
    arrowhead = 5,
    arrowhead = 3,
    arrowsize = 1,
    showarrow = TRUE,
    ax = -10,
    ay = -40
  ) %>%
  plotly::add_annotations(
    x = as.Date("2020-03-10"),
    y = 3,
    text = paste("Premier deces"),
    xref = "x",
    yref = "y",
    arrowhead = 5,
    arrowhead = 3,
    arrowsize = 1,
    showarrow = TRUE,
    ax = -30,
    ay = -67
  ) %>%
  plotly::add_annotations(
    x = as.Date("2020-03-15"),
    y = 14,
    text = paste(
      "Suspension des vols internationaux"
    ),
    xref = "x",
    yref = "y",
    arrowhead = 5,
    arrowhead = 3,
    arrowsize = 1,
    showarrow = TRUE,
    ax = -140,
    ay = -180
  ) %>%
  plotly::add_annotations(
    x = as.Date("2020-03-16"),
    y = 14,
    text = paste(
      "Suspension des cours",
      "\n",
      "Fermeture des cafes, mosquees."
    ),
    xref = "x",
    yref = "y",
    arrowhead = 5,
    arrowhead = 3,
    arrowsize = 1,
    showarrow = TRUE,
    ax = 10,
    ay = -90
  ) %>%
  plotly::add_annotations(
    x = as.Date("2020-03-20"),
    y = 14,
    text = paste(
      "Declaration de l'etat d'urgence sanitaire",
      "\n",
      "et restriction de la circulation"
    ),
    xref = "x",
    yref = "y",
    arrowhead = 5,
    arrowhead = 3,
    arrowsize = 1,
    showarrow = TRUE,
    ax = -10,
    ay = -160
  ) %>%
  
  
  
  plotly::layout(
    title = "",
    yaxis = list(title = "Nombre cumule de cas"),
    xaxis = list(title = "Date"),
    legend = list(x = 0.1, y = 0.9),
    hovermode = "compare"
  )
```


Evolution
=======================================================================


Column {data-width=400}
-------------------------------------
    
### Nombre de nouveaux cas positifs par jour
    
```{r}
  limit = length(df_daily$date)
  plotly::plot_ly(x = ~ df_daily$date[40:limit],
                  y = ~ df_daily$confirmed[40:limit],
                  text = ~ df_daily$confirmed[40:limit],
                  textposition = 'auto',
                  type = "bar",
                  marker = list(color = 'rgb(58,200,225)',
                          line = list(color = 'rgb(8,48,107)', width = 1.5))
                  ) %>%
  plotly::layout(yaxis = list(title = "Nbre de nouveaux cas par jour"),
                 xaxis = list(title = "Date des donnees"),
                 margin =  list(
                   l = 10,
                   r = 10,
                   b = 10,
                   t = 10,
                   pad = 2
                 ))

```


### Taux de test positif par jour en %
    
```{r}

testcovid = read.xlsx("C:/Users/Asus/Desktop/Covid_Maroc.xlsx", sheetName = "Feuil2")

#----------------------------------------
# Plotting the data

  plotly::plot_ly() %>% 
  plotly::add_trace(x = ~ testcovid$date, 
                    y = ~ testcovid$taux_test, 
                    type = "scatter", 
                    name = "%",
                    mode = "lines+markers",
                    line = list(color = 'rgb(205, 12, 24)'),
                    marker = list(size = 10,
                             color = 'rgba(255, 182, 193, .9)',
                             line = list(color = 'rgba(152, 0, 0, .8)',
                                         width = 2))) %>% 
  
  plotly::layout(title = "",
                 legend = list(x = 0.1, y = 0.9),
                 yaxis = list(title = "Taux de tests positifs par jour en %"),
                 xaxis = list(title = "Date des donnees"),
                 # paper_bgcolor = "black",
                 # plot_bgcolor = "black",
                 # font = list(color = 'white'),
                 hovermode = "compare",
                 margin =  list(
                   # l = 60,
                   # r = 40,
                   b = 10,
                   t = 10,
                   pad = 2
                 ))

```
   
Column {data-width=600}
-------------------------------------
   
### Nombre de test de depistage effectue par jour

```{r}
# Import the data and look at the first six rows
  plotly::plot_ly(x = ~ covidmaroc$date,
                  y = ~ covidmaroc$testparjour,
                  text = ~ covidmaroc$testparjour,
                  textposition = 'auto',
                  type = "bar",
                  marker = list(color = 'rgb(158,202,225)',
                      line = list(color = 'rgb(8,48,107)',
                                  width = 1.5))
                  ) %>%
  plotly::layout(yaxis = list(title = "Nbre de nouveaux tests par jour"),
                 xaxis = list(title = "Date des donnees"),
                 margin =  list(
                   l = 10,
                   r = 10,
                   b = 10,
                   t = 10,
                   pad = 5
                 ))

```
 
### Repartition des cas par region le `r  max(coronavirus$date)+1` :
    
```{r}
# Import the data and look at the first six rows
testcovidregion = read.xlsx("C:/Users/Asus/Desktop/Covid_Maroc.xlsx", sheetName = "Feuil3")
  DT::datatable(data = testcovidregion,
                rownames = FALSE,
                colnames = c("Region", "Nombre de cas confirmes", "Pourcentage %"),
                options = list(pageLength = nrow(testcovidregion), dom = 'tip'))
```



Comparaison
=======================================================================


Column {data-width=400}
-------------------------------------


### **Nouveaux cas confirmes quotidiennement**
    
```{r}
daily_confirmed <- coronavirus %>%
  dplyr::filter(type == "confirmed") %>%
  dplyr::filter(date >= "2020-02-29") %>%
  dplyr::mutate(country = Country.Region) %>%
  dplyr::group_by(date, country) %>%
  dplyr::summarise(total = sum(cases)) %>%
  dplyr::ungroup() %>%
  tidyr::pivot_wider(names_from = country, values_from = total)

#----------------------------------------
# Plotting the data

daily_confirmed %>%
  plotly::plot_ly() %>%
  plotly::add_trace(
    x = ~date,
    y = ~Morocco,
    type = "scatter",
    mode = "lines+markers",
    name = "Maroc"
  ) %>%
  plotly::add_trace(
    x = ~date,
    y = ~Senegal,
    type = "scatter",
    mode = "lines+markers",
    name = "Senegal"
  ) %>%
  plotly::add_trace(
    x = ~date,
    y = ~Algeria,
    type = "scatter",
    mode = "lines+markers",
    name = "Algeria"
  ) %>%
  plotly::add_trace(
    x = ~date,
    y = ~Tunisia,
    type = "scatter",
    mode = "lines+markers",
    name = "Tunisia"
  ) %>%
  plotly::layout(
    title = "",
    legend = list(x = 0.1, y = 0.9),
    yaxis = list(title = "Nombre de nouveaux cas confirmes"),
    xaxis = list(title = "Date"),
    # paper_bgcolor = "black",
    # plot_bgcolor = "black",
    # font = list(color = 'white'),
    hovermode = "compare",
    margin = list(
      # l = 60,
      # r = 40,
      b = 10,
      t = 10,
      pad = 2
    )
  )
```
 
### **Repartition des cas par type**

```{r daily_summary}
df_EU <- coronavirus %>%
  # dplyr::filter(date == max(date)) %>%
  dplyr::filter(Country.Region == "Morocco" |
    Country.Region == "Senegal" |
    Country.Region == "Algeria" |
    Country.Region == "Tunisia") %>%
  dplyr::group_by(Country.Region, type) %>%
  dplyr::summarise(total = sum(cases)) %>%
  tidyr::pivot_wider(
    names_from = type,
    values_from = total
  ) %>%
  # dplyr::mutate(unrecovered = confirmed - ifelse(is.na(recovered), 0, recovered) - ifelse(is.na(death), 0, death)) %>%
  dplyr::mutate(unrecovered = confirmed - ifelse(is.na(death), 0, death)) %>%
  dplyr::arrange(confirmed) %>%
  dplyr::ungroup() %>%
  dplyr::mutate(country = dplyr::if_else(Country.Region == "United Arab Emirates", "UAE", Country.Region)) %>%
  dplyr::mutate(country = dplyr::if_else(country == "Mainland China", "China", country)) %>%
  dplyr::mutate(country = dplyr::if_else(country == "North Macedonia", "N.Macedonia", country)) %>%
  dplyr::mutate(country = trimws(country)) %>%
  dplyr::mutate(country = factor(country, levels = country))

plotly::plot_ly(
  data = df_EU,
  x = ~country,
  # y = ~unrecovered,
  y = ~ confirmed,
  # text =  ~ confirmed,
  # textposition = 'auto',
  type = "bar",
  name = "Confirmes",
  marker = list(color = active_color)
) %>%
  plotly::add_trace(
  y = ~ recovered, 
  # text =  ~ recovered, 
  # textposition = 'auto',
  name = "Gueris",
  marker = list(color = recovered_color)
  ) %>%
  plotly::add_trace(
    y = ~death,
    # text =  ~ death,
    # textposition = 'auto',
    name = "Deces",
    marker = list(color = death_color)
  ) %>%
  plotly::layout(
    barmode = "stack",
    yaxis = list(title = "Nombre total de cas"),
    xaxis = list(title = ""),
    hovermode = "compare",
    margin = list(
      # l = 60,
      # r = 40,
      b = 10,
      t = 10,
      pad = 2
    )
  )
```


Carte du Maroc
=======================================================================


Column {data-width=400}
-------------------------------------
    
### Carte des cas positifs par region :
    
```{r}
  plotly::plot_ly(
    lat = ~testcovidregion$lat,
    lon = ~testcovidregion$lon,
    marker = list(color = ~testcovidregion$nombre,
                  colorscale = "Reds",
                  reversescale = TRUE,
                 size = ~testcovidregion$pourcentage,
                 
                 sizemin = 6),
    hoverlabel = list(font = list(size = 16)),
    type = 'scattermapbox',
    text = ~paste("Region: ", testcovidregion$region, '<br>', "Nbr de cas positifs: ", testcovidregion$nombre,'<br>', "Pourcentage: ",testcovidregion$pourcentage, "%" ) ,
    hoverinfo = "text"
    ) %>%
  
  plotly::layout(
    mapbox = list(
      style = 'open-street-map',
      zoom =4.5,
      center = list(lon = -8.431136, lat = 29.346724)
      )) 

```



Carte du monde
=======================================================================

### **Carte du monde: Cas confirmes** (*utilisez les icones + et - pour effectuer un zoom avant / arriere*)

```{r}
# map tab added by Art Steinmetz
library(leaflet)
library(leafpop)
library(purrr)
cv_data_for_plot <- coronavirus %>%
  # dplyr::filter(Country.Region == "Morocco") %>%
  dplyr::filter(cases > 0) %>%
  dplyr::group_by(Country.Region, Province.State, Lat, Long, type) %>%
  dplyr::summarise(cases = sum(cases)) %>%
  dplyr::mutate(log_cases = 2 * log(cases)) %>%
  dplyr::ungroup()
cv_data_for_plot.split <- cv_data_for_plot %>% split(cv_data_for_plot$type)
pal <- colorFactor(c("orange", "red", "green"), domain = c("confirmed", "death", "recovered"))
map_object <- leaflet() %>% addProviderTiles(providers$Stamen.Toner)
names(cv_data_for_plot.split) %>%
  purrr::walk(function(df) {
    map_object <<- map_object %>%
      addCircleMarkers(
        data = cv_data_for_plot.split[[df]],
        lng = ~Long, lat = ~Lat,
        #                 label=~as.character(cases),
        color = ~ pal(type),
        stroke = FALSE,
        fillOpacity = 0.8,
        radius = ~log_cases,
        popup = leafpop::popupTable(cv_data_for_plot.split[[df]],
          feature.id = FALSE,
          row.numbers = FALSE,
          zcol = c("type", "cases", "Country.Region", "Province.State")
        ),
        group = df,
        #                 clusterOptions = markerClusterOptions(removeOutsideVisibleBounds = F),
        labelOptions = labelOptions(
          noHide = F,
          direction = "auto"
        )
      )
  })

map_object %>%
  addLayersControl(
    overlayGroups = names(cv_data_for_plot.split),
    options = layersControlOptions(collapsed = FALSE)
  )
```


Stats mondiales
=======================================================================


Column {data-width=400}
-------------------------------------
    
### Nouveaux cas - Top 20 Pays (`r  max(coronavirus$date)`)
    
```{r}
max_date <- max(coronavirus$date)
coronavirus %>% 
  dplyr::filter(type == "confirmed", date == max_date) %>%
  dplyr::group_by(Country.Region) %>%
  dplyr::summarise(total_cases = sum(cases)) %>%
  dplyr::arrange(-total_cases) %>%
  dplyr::mutate(country = factor(Country.Region, levels = Country.Region)) %>%
  dplyr::ungroup() %>%
  dplyr::top_n(n = 20, wt = total_cases) %>%
  plotly::plot_ly(x = ~ country,
                  y = ~ total_cases,
                  text = ~ total_cases,
                  textposition = 'auto',
                  type = "bar") %>%
  plotly::layout(yaxis = list(title = "Nombre de cas"),
                 xaxis = list(title = ""),
                 margin =  list(
                   l = 10,
                   r = 10,
                   b = 10,
                   t = 10,
                   pad = 2
                 ))

```

Column {data-width=600}
-------------------------------------

### Nouveaux cas par pays pour `r  max(coronavirus$date)`
    
```{r}
daily_summary <- coronavirus %>% 
  dplyr::filter(date == max(date)) %>%
  dplyr::group_by(Country.Region, type) %>%
  dplyr::summarise(total = sum(cases)) %>%
  tidyr::pivot_wider(names_from = type, values_from = total) %>%
  dplyr::arrange(-confirmed) %>%
  dplyr::select(country = Country.Region, confirmed, recovered, death)
  
  
  DT::datatable(data = daily_summary,
                rownames = FALSE,
                colnames = c("Pays", "Confirmes", "Gueris", "Deces"),
                options = list(pageLength = nrow(daily_summary), dom = 'tip'))
```


A propos
=======================================================================

**La Pandemie de Covid-19 au Maroc**

Ce tableau de bord vous donne un apercu sur l'epidemie du Coronavirus COVID-19 (2019-nCoV) au Maroc et aux autres pays du monde. Cette application a ete realisee avec **R** en utilisant le framework **R Makrdown** et a ete adaptee a [Flexdashboard](https://rmarkdown.rstudio.com/flexdashboard/index.html){target="_blank"} qui est base sur [Shiny](https://shiny.rstudio.com/){target="_blank"}.


**Les Donnees**

Les donnees brutes utilisees dans cette application sont extraites directement du referentiel du coronavirus de [Johns Hopkins University Center for Systems Science and Engineering (JHU CCSE)](https://www.arcgis.com/apps/opsdashboard/index.html#/bda7594740fd40299423467b48e9ecf6){target="_blank"} et du [Portail Officiel du Coronavirus au Maroc](http://www.covidmaroc.ma/pages/Accueil.aspx) fait par le ministere de la sante.

La section "Carte du monde" a ete developpee par [Art Steinmetz](https://github.com/apsteinmetz){target="_blank"}. Merci Art :)

Les donnees et le tableau de bord sont actualises quotidiennement.

**Autres ressources et dashboards sur le Covid-19**

- [COVID-19 CORONAVIRUS PANDEMIC](https://www.worldometers.info/coronavirus/){target="_blank"}

- [COVID-19 Data Visualization Platform](https://shubhrampandey.shinyapps.io/coronaVirusViz/_w_e06fa9a7/){target="_blank"}

- [Coronavirus tracker](https://shiny.john-coene.com/coronavirus/){target="_blank"}

- [COVID-19 Global Cases](https://chschoenenberger.shinyapps.io/covid19_dashboard/){target="_blank"}

- [Visualization of Covid-19 Cases](https://nicohahn.shinyapps.io/covid19/){target="_blank"}

**Bibliotheques de R utilisees**

- Interface du Tableau de bord: [Flexdashboard](https://rmarkdown.rstudio.com/flexdashboard/){target="_blank"}
- Visualisation: [Plotly](https://plotly.com/r/){target="_blank"} pour les graphes et [Leaflet](https://rstudio.github.io/leaflet/){target="_blank"} pour la carte
- Manipulation des donnes: [dplyr](https://dplyr.tidyverse.org/){target="_blank"}, [tidyr](https://tidyr.tidyverse.org/){target="_blank"} 
- Tableau:  [DT](https://rstudio.github.io/DT/){target="_blank"}


**Contact**

Pour toute question ou commentaire, vous pouvez me [contacter](https://www.linkedin.com/in/kamal-chouhbi/).

**Mise a jour**

Les dernieres donnees ont ete ajoutees en `r format(max(coronavirus$date), "%A %B %d, %Y")` et l'application a ete mise a jour en `r format(Sys.time(), "%A %B %d, %Y")`.
